【裁判字號】    96,上易,792
【裁判日期】    970108
【裁判案由】    侵權行為損害賠償
【裁判全文】
臺灣高等法院民事判決                 96年度上易字第792號
上  訴  人  乙○○
被  上訴人  丙○○
訴訟代理人  甲○○
上列當事人間請求侵權行為損害賠償事件，上訴人對於中華民國
96年8月15日臺灣臺北地方法院95年度訴字第313號第一審判決提
起上訴，本院於96年12月25日言詞辯論終結，判決如下：
    主    文
上訴駁回。
第二審訴訟費用由上訴人負擔。
    事    實    及    理    由
一、被上訴人主張略以：緣被上訴人、上訴人分係台北市○○區
    ○○路278巷27弄10號1樓（下稱系爭房屋）與8號1房屋（下
    稱上訴人房屋）所有權人，上訴人房屋牆壁因積水產生滲漏
    ，遂於民國（下同）93年9月14日下午15時許，擅自在廢棄
    之同巷弄10號2樓房屋地板（即系爭房屋天花板）鑽洞7處以
    排除積水，致系爭房屋天花板周邊牆壁滲水，房屋遮雨功能
    受損，價值減少新臺幣（下同）80萬元，並受有精神損害70
    萬元。被上訴人與其訴訟代理人甲○○為此依據侵權行為損
    害賠償訴請上訴人賠償損害等語。於原審聲明：上訴人應給
    付被上訴人或甲○○150萬元，及自起訴狀繕本送達翌日起
    至清償日止，按年息5%計算之利息（原審判命上訴人應給付
    被上訴人10萬0244元及自94年11月4日起至清償日止，按年
    息5%計算之利息；被上訴人與甲○○未上訴，上訴人提起上
    訴）。並答辯聲明：上訴駁回。
二、上訴人則以：系爭房屋本來就漏水並造成上訴人房屋受損，
    與上訴人鑽孔無關，何況鑽孔已填補修復，同巷弄10號2樓
    地板修復費用1萬8900元也不應由上訴人負擔云云，資為抗
    辯。並上訴聲明：(一)原判決不利於上訴人部分廢棄。(二)上開
    廢棄部分，被上訴人第一審之訴及假執行之聲請均駁回。
三、被上訴人主張上訴人在系爭房屋天花板鑽洞7處致生損害房
    屋，應由其負責修復等語，上訴人否認漏水係鑽洞所致，2
    樓修理費用不應由其負擔云云。經查：
  (一)按不法毀損他人之物者，被害人得請求賠償其物因毀損所減
    少之價額，民法第196條定有明文。又按負損害賠償責任者
    ，除法律另有規定或契約另有訂定外，應回復他方損害發生
    前之原狀，債權人得請求支付回復原狀所必要之費用，以代
    回復原狀，民法第213條第1項、第3項定有明文。而依民法
    第196條請求賠償物被毀損所減少之價額，得以修復費用為
    估定之標準，但以必要者為限，如修理材料以新零件更換被
    損害之舊零件，計算損害賠償額時，自應將零件折舊部分予
    以扣除，此有最高法院77年5月17日第9次民事庭會議決議可
    稽。
  (二)被上訴人主張上訴人鑽洞致系爭房屋天花板遮雨功能受損一
    事，此有相片3張在卷可稽（見原審卷第23頁），並經本院
    調取台灣台北地方法院94年度易字第1108號毀損案卷查明無
    誤（上訴人經地方法院判處有期徒刑7月，緩刑3年；其提起
    上訴亦經本院94年度上訴字第4268號判決駁回上訴確定），
    應認被上訴人所述屬實。況原審依兩造合意由台北市建築師
    公會鑑定（見原審卷第43頁背面筆錄），亦認為上訴人鑽孔
    孔徑為6公分，孔距約為1.5公分，造成漏水量增加，有該公
    會96年6月15日（96）(十四)鑑字第905號鑑定報告可稽，益徵被
    上訴人所言為真。上訴人雖否認漏水與鑽洞有關，且事後已
    修補完畢云云，並提出合約書、照片、發票為憑；然其自承
    照片與鑽孔無關（見原審卷第131頁背面），復與系爭房屋
    相片、刑案卷證、鑑定報告不符，顯非可取，上訴人自應修
    補被上訴人之損害。
  (三)依前揭台北市建築師公會鑑定報告，2樓地板鑽洞後修補以
    灌注無收縮水泥修復，1樓之天花板材料換新（已計算折舊
    ），修復費用總計為10萬0244元（見報告第6頁與附件5-3）
    ，被上訴人主張應屬可取。由於因台北市○○路278巷27弄
    10號2樓地板即系爭房屋天花板，是則上揭鑑定報告列有2樓
    地板修復費用1萬8900元（見報告件5-3），並無違誤，上訴
    人空言2樓地板修復費用應予剔除，並非可取。
四、綜上所述，被上訴人依據民法第196條規定請求上訴人賠償
    被上訴人10萬0244元及自起訴狀繕本送達翌日起（即94年11
    月4日）至清償日止，按年息5%計算之利息，為有理由，應
    予准許。是則原審判命上訴人如數給付，於法並無違誤。上
    訴意旨指摘原判決不當，求予廢棄改判，為無理由，應予駁
    回上訴。被上訴人在原審勝訴部分未逾50萬元，經原審依職
    權宣告假執行，本院毋須審酌上訴聲明有關廢棄假執行部分
    ，併此說明。
五、本件為判決基礎之事證已明，兩造其餘主張、陳述及所提證
    據，經審酌後，認均與本件結論無礙，不再一一論列，併予
    敘明。
六、據上論結，本件上訴為無理由，依民事訴訟法第449條第1項
    、第78條，判決如主文。
中    華    民    國    97    年    1     月    8     日
                    民事第十三庭
                        審判長法  官  黃嘉烈
                              法  官  許文章
                              法  官  吳燁山
正本係照原本作成。
不得上訴。
中    華    民    國    97    年    1     月    9     日
                              書記官  于  誠


司法院資訊處製作；財團法人民間司法改革基金會備份。
